【裁判字號】    95,聲判,117
【裁判日期】    950828
【裁判案由】    聲請交付審判
【裁判全文】
臺灣臺北地方法院刑事裁定             95年度聲判字第117號
聲  請  人  甲○○
代  理  人  王能幸律師
被      告  乙○
上列聲請人因告訴被告詐欺案件，不服臺灣高等法院檢察署檢察
長駁回再議之處分（95年上聲議字第3144號），聲請交付審判，
本院裁定如下：
    主  文
聲請駁回。
    理  由
一、本件聲請人即告訴人甲○○前以被告乙○涉犯詐欺罪嫌提起
    告訴，案經臺灣臺北地方法院檢察署檢察官偵查終結，因認
    被告犯罪嫌疑不足，於民國九十五年五月三十日以九十四年
    度偵字第二三四六九號為不起訴處分。聲請人不服，聲請再
    議，經臺灣高等法院檢察署檢察長審核後認再議無理由，於
    九十五年七月二十六日以九十五年度上聲議字第三一四四號
    處分書駁回聲請，有本院調閱之臺灣臺北地方法院檢察署九
    十四年度偵字第二三四六九號、臺灣高等法院檢察署九十五
    年度上聲議字第三一四四號卷可稽。嗣聲請人於九十五年八
    月八日接受上開臺灣高等法院檢察署處分書，並於十日之法
    定期間內即同年月十四日委任律師為代理人向本院聲請交付
    審判，合先敘明。
二、本件聲請交付審判意旨略以：本件聲請人控告被告涉嫌利用
    案外人王麗紅與聲請人間的傷害告訴案件，向聲請人訛詐新
    臺幣（下同）二百五十萬元，並從中教唆挑撥唆喚王麗紅說
    ，聲請人和她先生很有錢，逮到機會可以敲他們一筆，不要
    輕易放過他們，以使得原本只是一場小衝突、小誤會，竟被
    搞成傷害、妨害自由的告訴案件，害得聲請人被判刑，蒙受
    不白冤屈。本件其實完全只是聲請人與王麗紅二人間的小事
    情，本來可以和解，冰釋誤會，竟被被告拿來興風作浪利用
    心存貪念的王麗紅一起來向聲請人詐財，是則被告當然有基
    於不法意圖，使用詐術來欺騙聲請人的錢，其犯罪動機已明
    ，也付諸實行行為，其觸犯詐欺罪足堪認定。退一步言之，
    縱或被告之犯行與詐欺罪構成要件不相當，然衡諸被告利用
    杜、王二人間的糾紛強行介入幕後操控，企圖把事件擴大複
    雜化，使得原本可以和解撤訴的小事情，為了能從中分一杯
    羹而唆使王麗紅向聲請人施壓，利用聲請人害怕的心態，企
    圖訛詐一筆錢，是被告也已觸犯教唆恐嚇取財之罪，依法應
    予訴究。本件原偵查中，既未傳喚被告到庭，亦未傳訊王麗
    紅，僅憑檢察官的個人臆測即率爾為不起訴處分，為此聲請
    交付審判等語。
三、按告訴人不服上級法院檢察署檢察長或檢察總長認為再議無
    理由而駁回之處分者，固得依據刑事訴訟法第二百五十八條
    之一規定，於接受處分書後十日內委任律師提出理由狀，向
    該管第一審法院聲請交付審判。而法院於審查交付審判之聲
    請有無理由時，雖亦得為必要之調查，惟其調查之範圍，應
    以偵查中曾發現之證據為限，不可就聲請人新提出之證據再
    為調查，亦不可蒐集偵查卷以外之證據。除認為不起訴處分
    書所載理由違背經驗法則、論理法則或其他證據法則，否則
    不宜率予裁定交付審判。另按犯罪事實應依證據認定之，無
    證據不得認定其犯罪事實，刑事訴訟法第一百五十四條第二
    項定有明文。又事實之認定，應憑證據，如未能發現相當證
    據，或證據不足以證明，自不能以推測或擬制方法為裁判基
    礎，最高法院四十年度臺上字第八十六號判例可供遵循。又
    刑法第三百三十九條第一項詐欺取財罪之成立，須行為人主
    觀上有為自己或第三人不法所有之意圖，客觀上係以詐術使
    人將本人或第三人之物交付為要件。若行為人無不法所有之
    意圖，或未使用詐術，自難論以詐欺罪。
四、經查：
  (一)聲請人與其子周榜於八十八年十二月十四日上午七時三十分
    許，在臺北巿西寧南路三十六號五樓之十七案外人王麗紅住
    處，共同毆傷王麗紅頭部及身體等處之事實，業經臺灣板橋
    地方法院檢察署檢察官於八十九年二月十四日以八十八年度
    偵字第二六九三五號提起公訴，有起訴書附卷可稽（九十四
    年度他字第四九一七號偵查卷第四十一頁）。而按因故意或
    過失，不法侵害他人之權利者，負損害賠償責任，民法第一
    百八十四條第一項前段定有明文。則王麗紅於訴訟中向該案
    被告即本案聲請人要求支付因傷害所生損害賠償之和解金，
    乃依法正當權利之行使，在客觀上並無施用詐術之事實，在
    主觀上亦無故意使一方陷於認知錯誤之意圖，尚難認有詐欺
    故意，核與刑法第三百三十九條第一項詐欺罪之構成要件有
    間。
  (二)證人張先根於偵查中經檢察事務官詢問，證稱：伊知道案外
    人王麗紅被人打後，就要王麗紅去驗傷，且有陪王麗紅去開
    庭，但伊曾勸王麗紅說小事雙方和解算了，如果對方願意賠
    償五萬元醫藥費就不要再告了，王麗紅原本也說好，但二、
    三天後王麗紅變了卦，說是聲請人甲○○有錢、有房子，而
    且聲請人介紹王麗紅到臺灣跟案外人曾慶余結婚，並長期控
    制王麗紅，所以王麗紅認為不能輕易放過聲請人。但王麗紅
    並未向伊提過要向聲請人要求二百五十萬元賠償金的事情，
    也未曾說過是被告要求她如此做的。至於錄音帶譯文，伊祇
    跟聲請人通過一次電話，聲請人在電話裡說，王麗紅向其要
    求二百五十萬元，而這是王麗紅乾爹要求她這麼做的，但伊
    並不清楚王麗紅與聲請人間的情況，伊也不知道王麗紅的乾
    爹是誰等語（九十四年度偵字第二三四六九號偵查卷第七至
    八頁）。依其證詞內容，並無法證明被告有聲請人所指之犯
    行，且證人亦從未親身聽聞被告有教唆王麗紅向聲請人要求
    二百五十萬元，而係經聲請人轉述始得知，此部分屬於傳聞
    證據，自亦不得作為認定被告犯罪之證據。
  (三)而聲請人於偵查中所提出其與證人張先根通話之錄音帶，經
    檢察官指揮檢察事務官勘驗結果，不僅當中有錄音中斷之情
    形，亦未有證人曾說過被告或王麗紅要求二百五十萬元和解
    金之語，有錄音勘驗筆錄在卷足憑（九十四年度偵字第二三
    四六九號偵查卷第十頁）。
  (四)從而，依據聲請人於偵查中所提出之證據及檢察官偵查之結
    果，尚無從認定被告有何詐欺、教唆詐欺或教唆恐嚇取財之
    犯行。至於聲請人聲請交付審判意旨指摘偵查中被告並未傳
    喚到庭訊問云云，然查被告曾於九十四年九月十九日經檢察
    事務官訊問，於偵查中否認犯罪，有九十四年九月十九日訊
    問筆錄在卷可參（九十四年度他字第四九一七號偵查卷第三
    十至三十一頁）。其所為聲請交付審判之理由，顯非事實，
    無以為信。
五、綜合上述，聲請人僅憑主觀立場認被告所為係犯詐欺、教唆
    詐欺及教唆恐嚇取財等罪嫌，對於所告訴之事實，卻從未提
    出符合起訴門檻之證據佐證，且經檢察官偵查後，亦查無被
    告犯罪之證據，自難以推測或擬制之方式，認被告確有告訴
    人所指述之犯嫌。審酌臺灣臺北地方法院檢察署所為不起訴
    處分，及臺灣高等法院檢察署聲請再議處分書，已就聲請人
    於偵查中提出之告訴理由詳予斟酌、調查卷內所存證據，並
    詳加論述所憑證據及其理由，尚難以聲請人之片面指訴，遽
    認被告涉有犯罪嫌疑，且臺灣臺北地方法院檢察署檢察官及
    臺灣高等法院檢察署檢察長以被告犯罪嫌疑不足，予以不起
    訴處分及駁回再議之聲請，查無任何違背經驗法則、論理法
    則或其他證據法則之情形，認事用法均無不當。聲請交付審
    判意旨猶執前詞，並無足採。本件聲請人聲請交付審判，為
    無理由，應予駁回。
據上論斷，應依刑事訴訟法第二百五十八條之三第二項前段，裁
定如主文。
中    華    民    國    95    年    8     月    28    日
                  刑事第七庭審判長法  官  梁耀鑌
                                  法  官  許泰誠
                                  法  官  余明賢
以上正本證明與原本無異。
本裁定不得抗告。
                                  書記官  葉潔如
中    華    民    國    95    年    8    月    28    日


司法院資訊處製作；財團法人民間司法改革基金會備份。
